---
title: "Entrega III - Impacto de los cambios de los componentes ópticos oculares en la refracción de los jóvenes"
description: |
  En este post se presenta la construcción y el análisis de modelos que permiten relacionar los datos y evaluar la hipótesis que estudia este proyecto de investigación: la graduación de una persona determinada en su componente esférica (M) cambia con la longitud del ojo (CA) y el radio de curvatura (RC). [WIP]
author:
  - name: Ines Pereira
    url: https://example.com/norajones
    affiliation: Spacely Sprockets
    affiliation_url: https://example.com/spacelysprokets
date: 2022-10-20
output:
  distill::distill_article:
    self_contained: false
---


```{r setup, include=FALSE}
knitr::opts_chunk$set(echo = FALSE)
```

## Introducción

Para evaluar la hipótesis en estudio, es necesario analizar cómo las variables independientes se relacionan con la variable dependiente y la predicen. Para que la hipótesis sea cierta, la longitud del ojo y el radio de curvatura tienen que ser buenos estimadores del grado de una persona y permitir la predicción de su resultado. 

## Modelos de Regresión

Una forma de analizar y estimar el valor de la variable dependiente en estudio es mediante un modelo de regresión. Los modelos de regresión se basan en una ecuación para estimar el valor esperado de una variable y (dependiente), dados los valores de algunas otras variables x (independientes). Cuando sólo hay una variable independiente, se considera una regresión simple; en caso contrario, se considera una regresión múltiple. Además, estos modelos consisten en crear una línea que se ajuste lo mejor posible a la dispersión de los datos de forma gráfica, con el fin de estimar el valor deseado. Así, los modelos de regresión consisten en modelos estadísticos que permiten ajustarse a la realidad. 

Los modelos de regresión pueden ser lineales cuando se considera que la relación entre las variables es una función lineal. Si la función no es lineal, los modelos se denominan modelos de regresión no lineal.

Considerando un modelo de regresión lineal, éste puede definirse mediante la siguiente ecuación:

$$Y = α + βX + ε$$

Y: Variable dependiente

α: Intercepto - representa la intersección de la línea recta con el eje vertical

β: Pendiente - representa la inclinación en relación con la variable independiente

X: Variable independiente 

ε: Error residual 

De este modo, para el caso que se ocupa, se recurre a los métodos de regresión, mediante el uso de un modelo de regresión lineal múltiple. Con ello se pretende construir un modelo de regresión basado en los datos recogidos de la longitud y el radio de curvatura de los ojos y evaluar si son predictores de la graduación de las personas, también determinada en este estudio. Asi, el modelo utilizado se muestra a continuación.

```{r}
model_reg_mult <- lm( ~ + , data = vdem_subset)
class(modelo_multiple)
summary(modelo_multiple)
library(texreg)
screenreg(modelo_multiple)
```
